臺灣高等法院刑事判決　　　　　　　 96年度交上訴字第189號
上　訴　人　臺灣板橋地方法院檢察署檢察官
上　訴　人
即　被　告　甲○○
上列上訴人等因被告公共危險等案件，不服臺灣板橋地方法院96
年度交訴字第115號，中華民國96年9月7日第一審判決（起訴案
號：臺灣板橋地方法院檢察署96年度偵字第13507號），提起上
訴，本院判決如下：
    主  文
原判決撤銷。
甲○○因過失傷害人，致重傷，處有期徒刑伍月；又駕駛動力交
通工具肇事，致人受傷而逃逸，處有期徒刑陸月。應執行有期徒
刑玖月。緩刑年。
    事  實
一、甲○○於民國96年5月4日晚間7時30分許，騎乘車號GGL-307
    號重型機車，沿臺北縣板橋市區○路往漢生東路方向行走，
    於同日晚間7時37分許，行經同縣市區○路○○○街無號誌
    及分向限制線之交岔路口，本應注意車前狀況，隨時採取必
    要之安全措施，且依當時情形，天候晴、夜間有照明，路面
    鋪有柏油、乾燥、無缺陷、無障礙物，視距良好，客觀上並
    無不能注意之情事，竟疏未注意車前狀況即貿然向前行駛，
    致撞擊往民安街方向正欲穿越該交岔路口之行人乙○○，致
    乙○○受有頭部外傷合併左額部腦內出血及微量蜘蛛膜下腔
    出血等傷害，因而導致嗅覺全失之重傷害。甲○○肇事致人
    受傷後，竟未下車察看乙○○傷勢，採取必要救護措施，竟
    騎車逃逸無蹤。嗣經高榮傑記下車牌號碼報警處理，始循線
    查獲。
二、案經乙○○訴由臺北縣政府警察局海山分局報告臺灣板橋地
    方法院檢察署檢察官偵查起訴。
    理  由
一、上開事實，業據上訴人即被告甲○○坦承不諱，核與證人即
    告訴人乙○○之父黃乾福、證人謝淑玲及高榮傑於警詢時指
    訴情節相符（見偵卷第9至16頁、第19頁），並有道路交通
    事故調查報告表、道路交通事故調查報告表(一)、臺北縣政府
    警察局海山分局道路交通事故肇事人自首情形記錄表各1份
    、現場照片數幀等在卷可憑（見偵卷第22至30頁）。又告訴
    人因本件車禍，受有頭部外傷合併左額部腦內出血及微量蜘
    蛛膜下腔出血等傷害，因而導致嗅覺全失之重傷害之事實，
    亦有亞東醫院診斷證明書、行政院國軍退除役官兵輔導委員
    會台北榮民總醫院診斷證明書各1紙在卷可考（見偵卷第17
    頁、第54頁），核與被告上揭自白相符，堪以認定。
二、按汽車行駛時，駕駛人應注意車前狀況，並隨時採取必要之
    安全措施，道路交通安全規則第94條第3項定有明文。被告
    係合法領有汽車駕駛執照之人，自應注意上述道路交通安全
    規定，注意行車車前狀況及時反應，以避免車禍重大事故之
    發生。第查，本件事故發生時，現場天候係晴天，為夜間有
    照明，視距良好，並無障礙物，路面亦為乾燥、無缺陷之柏
    油路面，此有道路交通事故調查報告表(一)1紙在卷可按（見
    偵卷第29頁），依當時情形並無不能注意之情事，被告竟疏
    未注意，致撞及正欲穿越交岔路口之告訴人，告訴人因而受
    有嗅覺全失之重傷害，則被告就告訴人所受上述重傷害，顯
    有過失，且其過失行為與告訴人之受傷間有相當因果關係甚
    明。本件事證明確，被告犯行洵堪認定，應依法論科。
三、查告訴人因被告駕車肇事受有嗅覺全失之不治傷害，此有上
    開台北榮民總醫院診斷證明書1紙足稽，屬刑法第10條第4項
    第3款所定毀敗嗅能情形之重傷。核被告所為，係犯刑法第
    284條第1項後段之過失致重傷罪，及同法第185條之4之駕駛
    動力交通工具肇事致人受傷而逃逸罪。被告所犯上開2罪間
    ，犯意各別，行為互殊，應分論併罰。
四、原審論處被告罪刑，固非無見。惟原審認定本件肇事地點為
    劃有分向限制線之路段，告訴人未依規定穿越道路，亦有過
    失。然依卷附道路交通故調查報告表(一)第13點所載，肇事地
    點為交岔路口，路口無分向設施（見偵卷第29頁），及告訴
    人所提肇事交岔路口照片2幀所示（見本院卷第15頁），該
    交岔路口確無分向限制線之劃設，原審此部分事實之認定，
    容有未洽，公訴人上訴意旨，執此指摘原判決不當，為有理
    由。被告上訴意旨主張原審量刑過重，然原審斟酌刑法第57
    條各款情形，分別量處有期徒刑5月、6 月，定執行刑有期
    徒刑9月，並無過重，被告上訴固無理由，惟檢察官之上訴
    有理由，自應由本院予以撤銷改判。爰審酌被告因未注意車
    前狀況，致告訴人受重傷，肇事後猶未下車處理及救援傷者
    ，竟逃逸無蹤，除損及告訴人之權益，更嚴重危害社會之交
    通安全，殊屬不是，惟念及被告並無前科，教育程度為國中
    畢業，犯後已坦承犯行，顯有悛悔之意，並已於本院審理時
    與告訴人達成和解，賠償新台幣45萬元，此有本院和解筆錄
    、郵政國內匯款執據、郵政存簿儲金簿影本在卷足憑，犯後
    態度良好等一切情狀，分別量處如主文所示之刑，並定其應
    執行之刑，以資儆懲。被告未曾受有期徒刑以上刑之宣告，
    有本院被告全國前案紀錄表附卷足憑，並已與告訴人達成和
    解，對其犯罪所造成之損害已為相當之彌補，經此次偵、審
    暨科刑教訓後，爾後當知所警惕，信無再犯之虞，公訴人亦
    請求給予被告緩刑之機會，本院因認對其宣告之刑以暫不執
    行為適當，爰併予諭知緩刑3年，用啟自新。
據上論斷，應依刑事訴訟法第369條第1項前段、第364條、第299
條第1項前段，刑法第185條之4、第284條第1項後段、第51條第5
款、第74條第1項第1款，刑法施行法第1條之1，判決如主文。
本案經檢察官謝英民到庭執行職務。
中　　華　　民　　國　　96　　年　　12　　月　　11　　日
 　　　　　　　　刑事第二庭審判長法　官  呂丹玉
　       　　　　　　　          法　官  李麗玲
  　 　　　　　　　　　　　      法　官  林恆吉
以上正本證明與原本無異。
重傷害不得上訴。
肇事逃逸如不服本判決，應於收受送達後十日內向本院提出上訴
書狀，其未敘述上訴之理由者並得於提起上訴後十日內向本院補
提理由書（均須按他造當事人之人數附繕本）。
                                  書記官  阮桂芳
中　　華　　民　　國　　96　　年　　12　　月　　11　　日
附錄本案論罪科刑法條全文：
中華民國刑法第284 條
因過失傷害人者，處6月以下有期徒刑、拘役或5百元以下罰金，
致重傷者，處1年以下有期徒刑、拘役或5百元以下罰金。
從事業務之人，因業務上之過失傷害人者，處1年以下有期徒刑
、拘役或1千元以下罰金，致重傷者，處3年以下有期徒刑、拘役
或2千元以下罰金。
中華民國刑法第185 條之4
駕駛動力交通工具肇事，致人死傷而逃逸者，處6月以上5年以下
有期徒刑。
